臺灣高等法院民事裁定
111年度抗字第739號

抗  告  人  簡麗仙

            簡麗蘭
            簡麗玉

            簡麗梅

            簡民權


            簡陳中
            簡陳正

上列一人
輔  助  人  臺北市政府社會局


上列抗告人因與相對人壕華建設股份有限公司等間請求履行契約
等事件，對於中華民國111年4月26日臺灣士林地方法院110年度
重訴字第322號裁定，提起抗告，本院裁定如下：
    主  文
抗告駁回。
抗告訴訟費用由抗告人連帶負擔。
    理  由
按訴訟標的對於共同訴訟之各人必須合一確定者，共同訴訟人
  中一人之行為有利益於共同訴訟人者，其效力及於全體，民事
  訴訟法第56條第1項第1款定有明文。所謂訴訟標的對於數人必
  須合一確定，係指法院就訴訟標的之法律關係，對於該數人之
  全體，在法律上必須為一致之判決而言，不許法院對該數人就
  同一法律關係，分別為岐異之裁判（最高法院98年度台上字第
  629號判決意旨參照）。又繼承人自繼承開始時，除本法另有
  規定外，承受被繼承人財產上之一切權利、義務；繼承人有數
  人時，在分割遺產前，各繼承人對於遺產全部為公同共有；公
  同共有物之處分及其他之權利行使，除法律另有規定外，應得
  公同共有人全體之同意，民法第1148條第1項本文、第1151條
  、第828條第3項分別定有明文。而以公同共有之財產為訴訟標
  的者，其法律關係之性質即須合一確定（最高法院41年台上字
  第170號判例參照）。查相對人壕華建設股份有限公司、合作
  金庫商業銀行股份有限公司（以下分稱壕華公司、合庫銀行）
  與抗告人簡麗仙、原法院共同被告簡麗蘭、簡麗玉、簡麗梅、
  簡民權、簡陳中、簡陳正（以下合稱抗告人等7人）間請求履
  行契約等事件（案列臺灣士林地方法院110年度重訴字第322號
  ），抗告人等7人為被繼承人簡盧文子之繼承人，則本件訴訟
  標的對於共同訴訟之抗告人等7人即須合一確定，茲抗告人簡
  麗仙不服原裁定提起抗告，依前揭說明，其效力即應及於同造
  未提起抗告之簡麗蘭、簡麗玉、簡麗梅、簡民權、簡陳中、簡
  陳正，爰併列簡麗蘭、簡麗玉、簡麗梅、簡民權、簡陳中、簡
  陳正為抗告人，合先敘明。
本件相對人壕華公司、合庫銀行於原法院起訴主張：壕華公司
  與抗告人等7人之被繼承人簡盧文子於民國95年1月2日簽訂房
  屋合建契約書（下稱系爭合建契約），約定由簡盧文子提供其
  所有之不動產供壕華公司拆除、合建及選配房地，並就該合建
  案共同委託合庫銀行辦理信託登記，三方另簽訂不動產信託契
  約（下稱系爭信託契約），而上開合建案已於108年4月18日興
  建完成，簡盧文子獲分配如附表所示之不動產（下稱系爭不動
  產），現信託登記於合庫銀行名下。惟簡盧文子已於105年11
  月5日死亡，其就系爭合建契約、信託契約之權利義務應由抗
  告人等7人繼承，然抗告人等7人迄未依系爭合建契約退還保證
  金及結算所有稅費共計新臺幣（下同）1,582,740元，亦未依
  系爭信託契約辦理塗銷登記，致系爭不動產無法完成交屋手續
  ，爰依系爭合建契約第11條第1項約定、系爭信託契約，聲明
  求為判決：㈠抗告人等7人應於繼承簡盧文子所得遺產之範圍內
  ，連帶給付壕華公司1,582,740元，及自起訴狀繕本送達抗告
  人等7人之翌日起至清償日止，按年息百分之5計算之利息；㈡
  抗告人等7人應協同合庫銀行辦理系爭不動產之信託登記之委
  託人為繼承變更登記後，予以塗銷信託登記等語。原法院以兩
  造於系爭合建契約第10條第2項、系爭信託契約第18條已約定
  合意由臺灣臺北地方法院（下稱臺北地院）管轄為由，依職權
  以裁定將本件訴訟移送臺北地院。抗告人不服，乃抗告前來。
按訴訟之全部或一部，法院認為無管轄權者，依原告聲請或依
  職權以裁定移送於其管轄法院，民事訴訟法第28條第1項定有
  明文。又當事人就關於一定法律關係而生之訴訟，得以合意定
  第一審管轄法院，惟於民事訴訟法定有專屬管轄之訴訟，不適
  用之，此觀民事訴訟法第24條第1項、第26條規定自明。足見
  民事訴訟法關於合意管轄之規定，除專屬管轄外，得排斥其他
  審判籍而優先適用（最高法院99年度台抗字第110號、109年度
  台抗字第793號裁定意旨參照）。是當事人得以合意定第一審
  管轄法院者，如具備民事訴訟法第24條所定之要件，當事人及
  法院均應受其拘束。經查：
㈠壕華公司、合庫銀行起訴主張：壕華公司與簡盧文子於95年1月
  2日簽訂系爭合建契約，約定由簡盧文子提供其所有之不動產
  供壕華公司拆除、合建及選配房地，並就該合建案共同委託合
  庫銀行辦理信託登記，三方另簽訂系爭信託契約，而上開合建
  案已於108年4月18日興建完成，簡盧文子獲配系爭不動產，現
  信託登記於合庫銀行名下，惟簡盧文子已於105年11月5日死亡
  ，其就系爭合建契約、信託契約之權利義務應由抗告人等7人
  繼承，然抗告人等7人迄未依系爭合建契約退還保證金及結算
  所有稅費共計1,582,740元，亦未依系爭信託契約辦理塗銷登
  記，致系爭不動產無法完成交屋手續，爰依系爭合建契約第11
  條第1項、系爭信託契約，請求抗告人等7人於繼承簡盧文子所
  得遺產之範圍內，連帶給付壕華公司1,582,740元，並協同合
  庫銀行辦理系爭不動產之繼承變更登記及塗銷信託登記等情，
  並提出系爭合建契約、信託契約、系爭不動產登記謄本等件為
  證（見原法院卷第30至52、64至92、96至101頁），堪認本件
  係因系爭合建契約、信託契約而生之訴訟，並非民事訴訟法所
  定專屬管轄之訴訟。
㈡又壕華公司與簡盧文子於系爭合建契約第10條第2項約定：「任
  何一方違約時，雙方同意以臺北地方法院為第一審管轄法院」
  等語（見原法院卷第40頁），另壕華公司、合庫銀行、簡盧文
  子於系爭信託契約第18條約定：「如因本契約涉訟時，各方均
  同意以臺灣臺北地方法院為第一審管轄法院」等語（見原法院
  卷第74頁），足證壕華公司與簡盧文子已以文書合意因系爭合
  建契約涉訟時，以臺北地院為第一審管轄法院，壕華公司、合
  庫銀行、簡盧文子亦以文書合意因系爭信託契約涉訟時，以臺
  北地院為第一審管轄法院，揆諸前開說明，上開合意管轄之約
  定自得排斥其他審判籍而優先適用，壕華公司、合庫銀行、簡
  盧文子及其繼承人即抗告人等7人均應受系爭合建契約、信託
  契約合意以臺北地院為第一審管轄法院之拘束。因此，壕華公
  司、合庫銀行向原法院提起本件訴訟，違反上開合意管轄之約
  定，原法院依職權將本件訴訟裁定移送於臺北地院管轄，自無
  不合。
㈢抗告人雖主張：簡麗仙與簡陳正迄今生活仍未安頓，壕華公司應開調解會卻未開，故訴訟費用應由壕華公司、合庫銀行負擔；又壕華公司應付繼承人之租金津貼應在交屋前結清，且臺北市○○區○○路0段00號1樓兩間房屋應加入信託，並參與分配；再簡盧文子之帳戶短少500萬元之賣屋款，壕華公司應舉證並確認賣屋款總額及明細等語。惟按管轄權之有無，應依原告主張之事實，按諸法律關於管轄之規定而為認定，與其請求之是否成立無涉（最高法院65年台抗字第162號判例參照）。又管轄權之調查，應僅在認定管轄權有無之程度範圍內行之，不得將屬於程序上管轄權事項與屬於實體上權利義務事項相互混淆。準此，抗告人前揭主張，核屬相對人本件請求於實體上有無理由之爭執，與本件管轄權之認定無關，亦非屬管轄程序事件所應審究之範疇，抗告人據此指摘原裁定不當，求予廢棄，為無理由。
綜上所述，相對人對抗告人起訴，依系爭合建契約第10條第2項
  、系爭信託契約第18條合意管轄約款，應由臺北地院管轄。原
  法院依職權將本件訴訟裁定移送於臺北地院管轄，並無不合。
  抗告意旨指摘原裁定不當，聲明廢棄，非有理由。
據上論結，本件抗告為無理由。依民事訴訟法第495條之1第1項
  、第449條第1項、第95條、第85條第2項，裁定如主文。
中　　華　　民　　國　　111 　年　　7 　　月　　29　　日
                  民事第二十三庭
                      審判長法  官  張松鈞   
                            法  官  許勻睿 
                            法  官  李昆曄 　
正本係照原本作成。
本裁定除以適用法規顯有錯誤為理由外，不得再抗告。如提起再
抗告，應於收受送達後10日內委任律師為代理人向本院提出再抗
告狀。並繳納再抗告費新臺幣１千元。
中　　華　　民　　國　　111 　年　　8 　　月　　3 　　日
　　　　　　　　　　　　　
　　　　　　　　　　　　　  書記官  蕭麗珍   　　　　　　　　　　　
　　　　　　　　　　　　　　
　　　　　　　　　　　　　　

　
　
　

附表：
土地部分：
編號 土    地    坐    落     面 積 （平方公尺） 權利範圍  縣市 鄉鎮市區 段 小段 地號   1 臺北市 內湖區 康寧 二 485 2,070 10,000分之105 2 臺北市 內湖區 碧湖 一 837 495.82 10,000分之105 

　　　
建物部分：　　
編號 建號 基地坐落 ------------ 建物門牌 主要用途 、建料及房屋層數 建物面積（平方公尺）  權利範圍     樓層面積 合　　計 附屬建物  1 2901 臺北市○○區○○段○○段000地號 ------------ 臺北市○○區○○路○段00號6樓 住家用、鋼筋混凝土造、15層 6層：82.43 合計：82.43 陽台：8.38 雨遮：6.29 全部   備考：含共有部分2910建號，面積1,628.89平方公尺，權利範圍10,000分之108；2911建號、面積5,896.85平方公尺，權利範圍100,000分之1,106（含停車位編號地下二層53號，權利範圍100,000分之660）。